【裁判字號】    97,勞訴,63
【裁判日期】    971017
【裁判案由】    確認合約有效等
【裁判全文】
臺灣臺北地方法院民事判決              97年度勞訴字第63號
原      告   甲○○
被      告   穩懋半導體股份有限公司
法定代理人   丙○○
訴訟代理人   乙○○
上列當事人間請求給付股份事件，本院於中華民國97年10月3日
言詞辯論終結，判決如下：
    主      文
原告之訴駁回。
訴訟費用由原告負擔。
    事實及理由
甲、程序方面：
    本件被告經合法通知，未於言詞辯論期日到場，核無民事訴
    訟法第386條所列各款情形，爰依原告聲請，由其一造辯論
    而為判決。
乙、實體方面：
一、原告主張：原告前為被告公司員工，嗣於民國95年8月30日
    遭被告資遣，雙方於92年3月27日簽署「穩懋半導體股份有
    限公司92年員工認股權憑證合約書」（以下簡稱「92年員工
    認股權憑證合約書」），認股價格為每股新臺幣（下同）
    12.45元，原告依約可認購1萬8000股，金額共計22萬5720元
    ，上開認股權利不因資遣而失效。因認股權憑證合約將於97
    年3月27日屆滿而失效，而行政院金融監督管理委員會（以
    下簡稱金管會）網站「員工認股權憑證適用疑義問答」所公
    告附件：「○○股份有限公司員工認股權憑證發行及認股辦
    法（釋例）」第5項第2款規定，認股權憑證之存續期間應為
    10年，係強制規定，故被告所發行之員工認股權憑證合約之
    存續期間亦應為10年，原告得於時效未完成前依約向被告請
    求給付股份，爰聲明：被告應於原告給付22萬5720元之後，
    給付原告有關公司之1萬8000股股份。
二、被告未於最後言詞辯論期日到場，據其前言詞辯論所為之聲
    明及陳述略以：
（一）依「92年員工認股權憑證合約書」第1條規定，本合約所
      有條款係依「穩懋半導體股份有限公司91年度員工認股權
      憑證發行及認股辦法」（以下簡稱「員工認股權憑證發行
      及認股辦法」）辦理，合約書第3條第4項、第8條皆載明
      相關權利義務，應依照「員工認股權憑證發行及認股辦法
      」規定，且合約未約定事項，亦依照「91年度員工認股權
      憑證發行及認股辦法」辦理。
（二）依「員工認股權憑證發行及認股辦法」第5條第1項規定，
      員工離職（含自願離職及開除）時，已具行使權之認股權
      憑證，得自離職日起3個月內行使認股權利，並以認股權
      憑證存續期間為限。查原告與被告之勞動契約於95年8月
      30日終止，原告之認股權已於95年11月30日期間屆滿而失
      效。
（三）再者，依「92年員工認股權憑證合約書」第3條第3項規定
      ，本件員工認股權憑證之存續期間自92年3月27日起至97
      年3月26日屆滿，原告於97年3月26日前未曾以意思表示行
      使認股權，亦無繳納股款之事實，其已取得之認股權亦因
      期間屆滿而不得行使，原告所引金管會之參考釋例並非法
      律或命令，上開5年期間乃公司法第167條之2第1項規定之
      履約期間，爰聲明請求駁回原告之訴等語。
三、經查：原告曾為被告員工，並於92年3月27日簽署「92年員
    工認股權憑證合約書」（本院卷第6、7頁），該合約書係依
    「員工認股權憑證發行及認股辦法」（本院卷第28、29頁）
    規定辦理，嗣原告於95年8月30日離職，依「92年員工認股
    權憑證合約書」第3條第3項規定，該認股權憑證授與期間已
    屆滿3年，原告符合「最高可行使認股權比例」100％之權利
    ，惟原告於在職期間並未向被告行使認股權利，且自離職時
    起至97年3月26日提起本件訴訟時止，未向被告行使認股權
    利之事實，為兩造所不爭執，並有「92年員工認股權憑證合
    約書」、「員工認股權憑證發行及認股辦法」在卷可稽，此
    部分堪信為實。
四、按「員工認股權憑證發行及認股辦法」第5條第5項固規定：
    「認股權人因故離職或發生繼承，應於認股權憑證存續期間
    內，依下列方式處理：（一）離職（含自願離職及開除）：
    已具行使權之認股權憑證，得自離職日起3個月內行使認股
    權利，並以認股權憑證存續期間為限」，然上開規定僅表示
    員工「得於」離職後3個月內行使權利，員工若未依約於期
    限內行使，亦無何法律效果之相關約定，被告執此抗辯認原
    告之認股權已於95年11月30日期間屆滿而失效，容有誤會。
    是本件之爭點應為：原告認股憑證之行使權利，是否因其未
    於5年之存續期間內，向被告為任何認購之意思表示，依「
    92年員工認股權憑證合約書」第3條第3項規定，已於97 年3
    月27日失其效力。按附終期之法律行為，於期限屆滿時，失
    其效力，民法第102條第2項定有明文。本件兩造簽署之「92
    年員工認股權憑證合約書」第3條第3項前段規定：「本次發
    行員工認股權憑證之存續期間為自92年3月27日起為期5年，
    乙方（指原告）應於97年3月26日屆滿前執行完畢，未於前
    述期限內執行認股權之員工認股權憑證即失效」，有「92年
    員工認股權憑證合約書」在卷可稽，足見系爭員工認股權憑
    證之執行期間，須於認股權憑證之存續期間即92年3月27日
    起至97年3月26日內「執行完畢」，逾期未行使者，該認股
    權憑證即失其效力。上開約定既約明法律行為於期限屆滿時
    ，當然失其效力，性質上自屬民法第102條第2項所稱附終期
    之法律行為。經查，原告於本院審理中自承其於在職期間，
    及自離職時起至97年3月26日提起本件訴訟時止，皆未向被
    告行使相關權利等情明確，且原告起訴狀內亦無何向被告行
    使認股權利之意思表示，而係遲至97年5月23日始以寄發存
    證信函方式向被告主張，有板橋文化路郵局存證信函第
    13608號附卷可參，依「92年員工認股權憑證合約書」第3條
    第3項前段規定，系爭認股權之行使權利已因期限屆滿而失
    其效力。至原告雖舉金管會網站公告之「員工認股權憑證適
    用疑義問答」及其附件「○○股份有限公司員工認股權憑證
    發行及認股辦法（釋例）」為據，主張該釋例第5項第2款所
    定認股權憑證之存續期間應為10年係強制規定云云，然查：
    縱認原告所提「員工認股權憑證適用疑義問答」、「○○股
    份有限公司員工認股權憑證發行及認股辦法（釋例）」確係
    金管會公告內容，惟依「員工認股權憑證適用疑義問答」目
    錄可知，該「疑義問答」第9點已明示「員工認股權憑證屬
    公司與員工間之契約性質，按憑證內容之記載應能明確使雙
    方確認其權利及義務，故應於員工認股權憑證訂明下列有關
    事項，至其他事項，基於契約自由原則，則由公司自行記載
    ：（六）權利期間」，且所列附件為「公司員工認股權憑證
    發行及認股辦法『範例』」（本院卷第48、60頁），顯見員
    工認股權憑證屬公司與員工間之契約，要無疑義，且認股之
    權利期間應於契約中訂明，至上開「疑義問答」所列附件僅
    係供各該公司擬定相關契約可資參考之「範例」，並非法律
    之強制規定甚明，原告執此遽認系爭「92年員工認股權憑證
    合約書」第3條第3項前段有關5年之權利存續規定，已因違
    反上開「範例」而無效云云，要屬無據，被告所辯原告前開
    之認股權憑證行使權已因5年存續期限屆滿而失效，故拒絕
    給付，自有理由。
五、綜上所述，本件原告提起給付股份之訴時，其權利之行使已
    因期限屆滿而失其效力，從而，原告訴請如原告訴之聲明所
    載，即無理由，應予駁回。
六、因本案事證已臻明確，兩造其餘主張陳述及所提之證據，均
    毋庸再予審酌，附此敘明。
七、結論：本件原告之訴為無理由，依民事訴訟法第385條第1項
    前段、第78條，判決如主文。
中    華    民    國    97    年    10    月    17   日
                  民事第三庭    法  官  孫正華
以上正本係照原本作成
如對本判決上訴，須於判決送達後20日內向本院提出上訴狀。
中    華    民    國    97    年    10    月    17   日
                                書記官  林秀娥


司法院資訊處製作；財團法人民間司法改革基金會備份。
